臺灣臺東地方法院刑事判決　　　　　　　　　　　　　九十三年度訴字第一七二號
　　公　訴　人　臺灣臺東地方法院檢察署檢察官
　　被　　　告　丙○○
　　指定辯護人　本院公設辯護人　甲○○
右列被告因強盜等案件，經檢察官提起公訴（九十三年度偵字第二三三七號），本院
判決如左：
    主  文
丙○○連續攜帶兇器毀壞門扇竊盜，因脫免逮捕，而當場施以強暴、脅迫，累犯，處
有期徒刑柒年陸月。
    事  實
一、丙○○前因傷害罪、殺人未遂罪分別被判處有期徒刑三月、五年，定應執行刑五
    年二月，於民國九十一年四月八日縮短刑期執行完畢。猶不知悔改，復意圖為自
    己不法之所有，基於竊取他人動產之概括犯意：
  (一)於九十三年十月七日早上六時四十五分許，持在現場尋獲足供兇器使用之鐵條，
    撬開一樓後門即將鐵條隨手棄放，侵入臺東縣卑南鄉○○村○○路六三一巷三四
    之一號乙○○住宅，於一樓竊取吳父所有可為兇器之甘蔗刀一把，及鑰匙二把後
    ，並以上開甘蔗刀撬開二樓之門，準備於二樓行竊時，被乙○○發覺欲加以逮捕
    時，與乙○○發生扭打，因乙○○以右手抓住其持甘蔗刀之手，致扭打過程中，
    乙○○右手食指被甘蔗刀割傷，又因其急於脫逃，將乙○○推倒在地，致乙○○
    受有右手肘擦傷，其因恐再受追趕逮捕，並於離去前持刀脅迫乙○○不得再靠近
    ，隨即翻牆逃離現場。
  (二)又於同日早上八時許，攜帶可為兇器之鑿刀一把，並隨手撿拾足供兇器使用之螺
    絲起子一把，以之撬壞後門喇叭鎖（螺絲起子隨即棄放）後，侵入臺東市○○路
    ○段六五一巷二四弄二之一號己○○住宅，竊取己○○所有之復華銀行存摺二本
    、金飾約五至六兩、玉石手鐲二只、玉石耳環二只及衣物等，裝於行李袋並置放
    房間地上，尚不及將之帶離現場之際，適為返家之己○○發現，並聯絡其弟戊○○欲加以逮捕，其先持鑿刀拒捕，己○○為恐被鑿刀所傷，以右手猛撞其持鑿刀
    之手，雖將鑿刀撞落，己○○右手亦受有傷害，嗣戊○○適趕到而將其抱住，其
    又掙扎欲騎乘竊得之車牌號碼ＰＣＶ─九０八號機車（竊盜部分另案審理）逃逸
    時，為己○○、戊○○拉住機車，致機車不穩碰撞牆壁後翻倒，其即再持原放於
    機車前踏板之上開竊得之甘蔗刀拒捕，己○○再以右手強力碰撞其持刀之手，嗣
    被警據報到達現場後與己○○、戊○○合力將丙○○逮捕，合計己○○因而受有
    右手手背腫脹、瘀血浮腫、手指無法屈曲之傷害，戊○○逮捕過程亦因丙○○極
    力施暴欲脫免逮捕，而受有右手背腫脹之傷害。
二、案經臺東縣警察局臺東分局報請臺灣臺東地方法院檢察署檢察官偵查起訴。
    理  由
一、訊據被告丙○○，對於在上開時地行竊、被發現、追捕之事實均供承不諱，惟矢
    口否認有何因脫免逮捕而當場施強暴、脅迫，或破壞己○○住宅後門喇叭鎖之行
    為，辯稱：乙○○之傷係其脫逃時無意間造成，其無意對乙○○施強暴；己○○
    住宅後門喇叭鎖原即損壞，其僅係撬開門進入，未損壞喇叭鎖，係己○○持椅子
    對其毆打，其一再道歉，請求己○○放其一條生路，戊○○趕到後亦對其施暴，
    其未對己○○、戊○○施暴，鑿刀、甘蔗刀均係彭氏兄弟所取出，其未碰觸鑿刀
    、甘蔗刀云云。惟查：
  (一)被告自承部分核與證人乙○○、己○○、戊○○所述大致相符，復有乙○○、己○○具領之發還（保管）贓證物品領據二紙、己○○住宅案發時相片十張、西瓜
    刀、甘蔗刀及鑿刀之相片一張附卷可稽（見警卷第二九頁、第三０頁、第三九頁
    起、第四六頁、第五一頁），且本件被告係在己○○上開住宅行竊脫逃之際，被
    警聯合彭氏兄弟擒獲，乙○○隨後報案時復恰巧指認被告及領回失竊物品，足徵
    所承與事實相符，該部分之事實應可認定。
  (二)因本件行竊逮捕過程受有右手食指刀傷及右手肘擦傷之傷害，業據乙○○供明在
    卷（見審判卷第四頁起），並有案發當日報警時所拍攝手肘擦傷相片二張附卷可
    按（見警卷第四五頁），而被告對乙○○所證：案發當日因欲逮捕被告發生扭打
    ，手指因而被被告所持甘蔗刀割傷，又被推倒，右手肘因而擦傷，被告翻牆離開
    前，持刀揮舞說「不要過來」等語，均表示無意見，僅陳稱脫逃時無意間傷及乙○○，非有意施強暴等詞（見卷審判筆錄第九頁、第二四頁），足見乙○○受有
    上開傷害，而上開傷害確係被告脫免逮捕時所造成，應可認定。又本件甘蔗刀刀
    刃鋒利，有上開相片在卷可憑，且被告係在二樓被發現，脫逃過程須先下樓原即
    危險，是任何掙扎推拉均可能對乙○○造成傷害，應為其所知悉，則所辯非故意
    施強暴造成乙○○受傷，委無足採，被告為脫免逮捕對乙○○施強暴、脅迫，且
    施強暴之結果，致乙○○受有右手食指刀傷及右手肘擦傷之傷害，應堪認定。
  (三)證人己○○、戊○○於案發當日分別受有右手手背腫脹、瘀血浮腫、手指無法屈
    曲，及右手背腫脹之傷害，有診斷證明書二紙附卷可考（見警卷第三一頁、第三
    二頁），被告否認彭氏兄弟受有傷害，尚無可採。又上開傷害係因發現被告行竊
    欲加以逮捕時，被告為脫免逮捕持鑿刀、甘蔗刀拒捕所造成，業據己○○、戊○○分別證述在卷（見審判筆錄第一０頁起），參之被告亦自承案發時確因一方欲
    加以逮捕、一方欲脫逃而有衝突（見本院卷審理筆錄第一七頁），又在現場查獲
    鑿刀、甘蔗刀等刀械，而該等刀械係被告案發前所竊得（見本院卷審判筆錄第三
    二頁），衡情彭氏兄弟事先尚難知悉置放處所，且彭氏兄弟逮捕過程中亦無自傷
    之理，是渠等所證尚符常情，應可採信，被告所辯未因脫免逮捕而對彭氏兄弟施
    強暴之辯詞則無可採。至彭氏兄弟對於逮捕過程所為之證述，或因著重角度、敘
    述重點不同，所述或稍有差異，然尚不影響關於上開被告脫免逮捕施強暴供述之
    可信性。
  (四)上開住處後門喇叭鎖原本完好，係被告為進入行竊而破壞，業據證人己○○證述
    在卷（見審判筆錄第三０頁），該處既作為住宅使用，且之前已有數次失竊經驗
    （見審判筆錄第一七頁被告所述），己○○焉有任令門鎖損壞不加以修理換新之
    理，是被告所辯門鎖原即損壞一節，亦無可採。
  (五)被告在己○○、戊○○發現失竊及逮捕過程中，曾施強暴造成彭氏兄弟上開傷害
    已如前述，被告上開加重準強盜之犯行已堪認定，至被告有無一再道歉，懇求放
    其一條生路，己○○、戊○○有無持椅子或以他法加以攻擊等，均與上開犯罪事
    實之認定無關。
  (六)綜上所述，本件事證明確，被告犯行應堪認定。
二、核被告所為，係犯刑法第三百三十條第一項、第三百二十一條第一項第二款、第
    三款之加重強盜罪及同法第三百三十條第二項、第一項、第三百二十一條第一項
    第二款、第三款之加重強盜未遂罪。其所犯加重強盜己○○住宅部分，雖已將己○○所有之銀行存摺、金飾、玉石手鐲、玉石耳環及衣物等裝於行李袋，然尚置
    放於房間地上，不及帶離即被發現，是並未將該等物品置於自己實力支配之下，
    為未遂，應依刑法第二十六條前段規定，減輕其刑。上開加重準強盜罪及加重準
    強盜未遂罪間，時間緊接，所犯構成要件相同，為連續犯，應依刑法第五十六條
    規定，以一罪論（最高法院六十七年度第六次暨第七次刑事庭庭推總會議決議(一)
    之一及三之(一)參照），並加重其刑。其前有如事實欄所載之犯罪紀錄並已執行完
    畢，有臺灣高等法院被告全國前案紀錄表、臺灣臺東地方法院檢察署刑案資料查
    註紀錄表各一份附卷可查，五年內再犯本件有期徒刑以上之罪，為累犯，應依刑
    法第四十七條規定，加重其刑。爰審酌其正值青壯，不思努力工作謀生，反以不
    勞而獲方式竊取他人財物，已有不該，而於脫免逮捕之際，復以強暴、脅迫方式
    加諸被害者，使被害人受有上開之傷害，尤有可議，前有多項犯罪紀錄，素行不
    佳，坦承部分犯行等一切情狀，量處如主文所示之刑。至被告所攜帶犯本件之兇
    器甘蔗刀、鑿刀等，均非其所有，業據其供明在卷，爰不另為沒收之諭知，附此
    敘明。
據上論斷，應依刑事訴訟法第二百九十九條第一項前段，刑法第五十六條、第三百三
十條第二項、第一項、第三百二十一條第一項第二款、第三款、第四十七條、第二十
六條前段，判決如主文。
本案經檢察官丁○○到庭執行職務
中      華      民      國      九十四      年      一    月    十三    日
                                  臺灣臺東地方法院刑事第二庭
                                    審判長法  官  陳  弘  能
                            法  官  林  恒  祺
                                          法  官  鄭  峻  明
右正本證明與原本無異。
如不服本判決，應於判決送達後十日內向本院提出上訴狀。（須附繕本）
「切勿逕送上級法院」
                                          書記官  陳  美  鄉
中      華      民      國      九十四      年      一    月    十三    日
附記：
中華民國刑法第三百三十條第一項、第二項：
犯強盜罪而有第三百二十一條第一項各款情形之一者，處七年以上有期徒刑。
前項之未遂犯罰之。
中華民國刑法第三百二十一條第一項第二款、第三款：
犯竊盜罪而有左列情形之一者，處六月以上、五年以下有期徒刑：
二  毀越門扇、牆垣或其他安全設備而犯之者。
三  攜帶兇器而犯之者。
